【裁判字號】    98,台上,3991
【裁判日期】    980716
【裁判案由】    違反毒品危害防制條例
【裁判全文】
最高法院刑事判決            九十八年度台上字第三九九一號
上  訴  人  甲○○
選任辯護人  陳武璋律師
上列上訴人因違反毒品危害防制條例案件，不服台灣高等法院台
中分院中華民國九十八年四月三十日第二審判決（九十七年度上
訴字第二八０八號，起訴案號：台灣苗栗地方法院檢察署九十五
年度偵字第四八三六號），提起上訴，本院判決如下：
    主  文
原判決關於甲○○犯如其附表一編號一、四所示之罪部分撤銷，
發回台灣高等法院台中分院。
其他上訴駁回。
    理  由
一、撤銷部分：
本件原判決維持第一審論處上訴人甲○○犯如其附表一編號一、
四所示各罪刑部分之判決，駁回上訴人在第二審之上訴，固非無
見。
惟查：(一)「證人依法應具結而未具結者，其證言不得作為證據。
」「證人具結前，應告以具結之義務及偽證之處罰。」「具結應
於訊問前為之。但應否具結有疑義者，得命於訊問後為之。」「
結文應命證人朗讀；證人不能朗讀者，應命書記官朗讀，於必要
時並說明其意義。」刑事訴訟法第一百五十八條之三、第一百八
十七條第一項、第一百八十八條、第一百八十九條第二項分別定
有明文。原判決雖採用證人Ａ１（姓名年籍詳卷）於偵查中經具
結之證言，為上訴人販賣第二級毒品甲基安非他命給Ａ１之證據
（見原判決第八頁）。然Ａ１在偵查中雖有具結（見偵查卷第一
０九頁），但其如何具結，於訊問前或訊問後為之？於具結前，
有無告以具結之義務及偽證之處罰？結文有無命Ａ１朗讀，或命
書記官朗讀？訊問筆錄均無記載（見偵查卷一０七、一０八頁）
，則能否謂其已經依法具結，而其證言有證據能力，不無研求餘
地。(二)依原判決事實欄之記載，係其附表一編號一、四所示犯行
，在民國九十五年七月一日以前所為，應為新舊法比較。乃原判
決載為係其附表一編號一、二所示犯行，在九十五年七月一日以
前所為，應為新舊法比較（見原判決第二十頁），尚有疏誤。(三)
原判決附表一編號一所示上訴人連續販賣第一級毒品罪，原判決
依連續犯規定加重其刑，因法定刑為死刑、無期徒刑部分不得加
重，而僅就罰金刑部分加重其刑。又原判決認其犯罪之情狀可憫
恕，酌量減輕其刑。而依修正前刑法第六十四條第二項規定，死
刑減輕者，為無期徒刑、或為十五年以下十二年以上有期徒刑。
又依修正前刑法第六十五條第二項規定，無期徒刑減輕者，為七
年以上有期徒刑（見原判決第三十一頁）。則該罪經減輕後，其
有期徒刑部分僅為十五年以下七年以上（修正前刑法第三十三條
第三款前段規定），乃原判決竟量處上訴人有期徒刑十七年，顯
逾法定刑範圍，自非適法。(四)原判決採用證人Ａ３（姓名年籍詳
卷）於偵查中證稱：「……附表四（指原判決）第一通及第二通
是同一次完成交易，這次購買一千元（新台幣，下同），裡面談
到三千元是之前購買毒品先賒帳的……」（見原判決第十三頁）
。則上訴人之前販賣三千元海洛因予Ａ３部分，與原判決附表一
編號一所示販賣海洛因行為，有無連續犯之裁判上一罪關係，應
否併予審判，原判決恝置不論，亦有未合。以上或為上訴意旨所
指摘，或為本院得依職權調查之事項，應認原判決關於上訴人犯
如其附表一編號一、四所示之罪部分，有撤銷發回之原因。
二、駁回部分：
(一)原判決附表一編號二、三、五所示之罪部分：
按刑事訴訟法第三百七十七條規定，上訴於第三審法院，非以判
決違背法令為理由，不得為之。是提起第三審上訴，應以原判決
違背法令為理由，係屬法定要件。如果上訴理由書狀並未依據卷
內訴訟資料，具體指摘原判決不適用何種法則或如何適用不當，
或所指摘原判決違法情事，顯與法律規定得為第三審上訴理由之
違法情形，不相適合時，均應認其上訴為違背法律上之程式，予
以駁回。此部分上訴人上訴意旨略以：(一)證人Ａ３於第一審稱不
是買，而係託買，且向上訴人買二至三次。而究竟買二次或三次
，亦無從得知，然原判決竟認買三次。上開對上訴人有利之證據
，原判決未予說明，尚屬理由不備。(二)依證人Ａ４（姓名年籍詳
卷）之通聯紀錄譯文觀之，從未提到有交付毒品及款項。而Ａ４
於第一審亦未提到有給上訴人款項。至上訴人於原審亦僅供稱免
費送給Ａ４甲基安非他命施用，重量不會過零點五公克。足見上
訴人確未販賣甲基安非他命予Ａ４。(三)上訴人於九十五年九月十
九日偵查中，並未承認販賣毒品，原判決以該偵查中筆錄，作為
上訴人犯罪之依據，亦屬違法。惟查原判決依憑上訴人於警詢、
偵查、檢察官聲請羈押第一審訊問時之供述、證人Ａ３於偵查、
第一審、Ａ４於偵查中之證述、卷附行動電話監聽譯文等證據，
資以認定上訴人有原判決事實欄一(六)至(八)所載販賣第二級毒品甲
基安非他命予Ａ４一次、販賣第一級毒品海洛因予Ａ３二次之事
實。因而維持第一審論處上訴人如原判決附表一編號二、三、五
所示各罪刑（均處有期徒刑）之判決，駁回其在第二審之上訴。
已詳敘認定犯罪事實之依據及憑以認定之理由。並對上訴人辯稱
：未販賣毒品予Ａ３，僅免費提供甲基安非他命予Ａ４施用云云
及其他辯詞，如何不足採信；證人Ａ４於第一審證稱：上訴人未
向其收款云云，如何與事理不符；上訴人販賣毒品，如何有營利
意圖；均已依據卷內資料予以指駁及說明。從形式上觀察，原判
決並無任何違背法令之處。查證人Ａ３於第一審，經上訴人之辯
護人詰問時，雖稱係託上訴人買毒品，然於檢察官反詰問時，已
證稱係向上訴人購買無訛（見第一審九十七年度訴字第二一八號
卷第一一五頁背面、一一六頁）。至上訴人於九十五年九月十九
日檢察官訊問時，雖稱販賣毒品沒有賺錢，但於九十五年十一月
三日檢察官訊問時，已供認有獲利等語（見偵查卷第一三六、一
三七頁）。原判決就上開情形未予說明，於判決無影響，不得執
為上訴第三審之適法理由。上訴意旨就上開之罪，置原判決之論
敘於不顧，仍執陳詞為事實上之爭辯，並對原審採證認事之職權
行使及於判決無影響事項，任意指摘，難謂已符合首揭法定上訴
要件，其上訴違背法律上之程式，均應予駁回。
(二)原判決附表六編號一、三所示毒品沒收銷燬部分：
查第三審上訴書狀，應敘述上訴之理由，其未敘述者，得於提起
上訴後十日內補提理由書於原審法院，已逾上述期間，而於第三
審法院未判決前仍未提出上訴理由書狀者，第三審法院應以判決
駁回之，刑事訴訟法第三百八十二條第一項、第三百九十五條後
段規定甚明。上訴人因原判決附表六編號一、三所示毒品經宣告
沒收銷燬部分，不服原審判決，於九十八年五月十三日提起上訴
，並未敘述理由，迄今逾期已久，於本院未判決前仍未提出，依
上開規定，其上訴自非合法，應予駁回。
據上論結，應依刑事訴訟法第三百九十五條、第三百九十七條、
第四百零一條，判決如主文。
中    華    民    國  九十八  年    七    月   十六   日
                      最高法院刑事第二庭
                          審判長法官  莊  登  照
                                法官  陳  世  淙
                                法官  許  錦  印
                                法官  林  錦  芳
                                法官  洪  昌  宏
      本件正本證明與原本無異
                                      書  記  官
中    華    民    國  九十八  年    七    月   二十   日
                                                      Ｅ


司法院資訊處製作；財團法人民間司法改革基金會備份。
